【裁判字號】    99,交抗,37
【裁判日期】    990430
【裁判案由】    聲明異議
【裁判全文】
臺灣高等法院高雄分院刑事裁定          99年度交抗字第37號
抗  告  人
即受處分人  甲○○
上列抗告人因違反道路交通管理處罰條例聲明異議案件，不服臺
灣高雄地方法院中華民國98年12月25日裁定（98年度交聲字第28
43號），提起抗告，本院裁定如下：
    主  文
抗告駁回。
    理  由
一、原處分意旨略以：抗告人即受處分人甲○○駕駛車牌號碼28
    88-WA 號自用小客車，於民國98年9 月6 日9 時22分許，於
    台北縣三重市○○街118 巷與仁華街口，因「駕車行經有燈
    光號誌管制之交岔路口闖紅燈」而違規，為警員當場掣單舉
    發。嗣原處分機關依照道路交通管理處罰條例第53條第1項
    規定，裁處抗告人罰鍰新台幣（下同）2,700 元。
二、抗告意旨略以：抗告人當時駕駛車輛於黃燈欲變換燈號時即
    已左轉進入仁華街，抗告人並未有闖紅燈之事實，且當時該
    舉發之員警正處理其他違規案件，因分心導致認知有誤，且
    員警並未去調取現場路口之監視錄影帶來證明抗告人確有違
    規，為此請求撤銷原審裁定云云。
三、按汽車駕駛人，行經有燈光號誌管制之交岔路口闖紅燈者，
    ，處1,800元以上5,400元以下罰鍰，道路交通管理處罰條例
    第53條第1項定有明文。次按汽車駕駛人有前開第53條規定
    之情形者，除依該條處罰鍰外，並予記違規點數3點，同條
    例第63條第1項第3款亦有明文規定。再按車輛面對圓形紅燈
    時仍逕予穿越路口至銜接路段，含左轉、直行、迴轉及右轉
    （依箭頭綠燈允許行駛者除外）即視為闖紅燈之行為，有交
    通部82年4月22日交路字第009811號函釋可資參照。再依違
    反道路交通管理事件統一裁罰基準表規定，小型車駕駛人行
    經有燈光號誌管制之交岔路口闖紅燈者，期限內繳納或到案
    聽候裁決者，應予裁處罰鍰新臺幣2,700元。
四、經查：
  (一)抗告人上揭時、地，駕駛車牌號碼2888-WA 號自用小客車，
    經臺北縣政府警察局三重分局慈福派出所員警以「紅燈左轉
    」為由，予以製單舉發，並由原處分機關依處罰條例第53條
    第1 項之規定，裁處抗告人罰鍰2,700 元，有臺北縣政府警
    察局舉發違反道路交通管理事件通知單（北縣警交大字第C0
    0000000 號）及高雄市政府交通局違反道路交通管理事件裁
    決書（高市交裁字第裁32-C00000000號）附卷可稽，此部分
    事實堪可認定。
  (二)抗告人雖以前揭情詞置辯，惟查：證人即本件舉發員警黃建
    儒於原審調查中到庭具結證稱：「本件是我當場舉發，當時
    我站在仁華街上，抗告人由仁華街118 巷紅燈左轉仁華街，
    向我迎面而來，因抗告人紅燈左轉我就攔停，我距離路口約
    有二、三十公尺，抗告人違規時，我雖在處理另一件違規案
    件，但我眼睛當時是看仁華街118 巷路口，所以我確定抗告
    人是紅燈左轉，當時並無變換燈號，是紅燈5 、6 秒後抗告
    人才左轉，抗告人與另一件違規案件並不是同一燈號違規」
    等情明確（見原審卷第21-22 頁）。而上開證人與抗告人間
    素昧平生，並無仇隙嫌怨，且警員執行公務時，本身即受有
    行政懲處責任之監督，其到庭具結作證，更係以刑事責任擔
    保其證言之真實性，其自無甘冒偽證罪責而故意誣陷抗告人
    之理。再者，證人黃建儒雖為本件舉發員警，惟其到庭所陳
    述上開舉發經過，核與經驗法則無違，且無任何積極證據足
    以證明其前揭所述係虛偽不實，自不得僅因其為本件開單舉
    發員警，即遽予否認其上開證述之可信性。是以，證人黃建
    儒於原審到庭結證之證詞，應堪採信。
  (三)另就現場有無監視錄影設備一節，臺北縣政府警察局三重分
    局以98年11月3 日北縣警重交申字第0980054594號函函覆原
    審法院稱：「經執勤員警查證，本轄三重市○○街與仁華街
    118 巷口，確有監視錄影設備，惟該錄影監視影像僅保留1
    星期」等語，有該函在卷可查（見原審卷第17頁）。抗告人
    雖主張該路口兩端各有一監視器，經本院再向該局函查該二
    監視器設置所有人為何，並請其檢送當時之錄影帶，其函覆
    稱：「經查三重市○○街之監視器為碧華里里長設置，仁華
    街118 巷口之監視器為囍園社區所設，惟無法拍攝到該路口
    之路況，且監視器檔案資料保存僅3 至5 天，故無法調閱98
    年9 月6 日之檔案資料」，此有臺北縣政府警察局三重分局
    99年2 月12日北縣警重交申字第0990006404號函文在卷可稽
    （見本院卷第11頁）。再者，舉發交通違規，依道路交通管
    理處罰條例規定，係立法者授權予當場執法公務員之認識與
    判斷，且該立即之舉發，為達成維持交通秩序目的所必要，
    非必得其他科學儀器之佐證，始得予以舉罰。本件抗告人所
    指之該二監視器，既非公權力機關所設置，且均已逾資料保
    存期限，抗告人徒以原處分機關未能提出照片、錄影帶，舉
    發人未盡舉證責任而認原處分不法，難認有據。
  (三)按汽車駕駛人，違反同條例第53條之規定者，除依原條款處
    罰鍰外，並應予以記違規點數3 點，道路交通管理處罰條例
    第63條第1 項第3 款定有明文。本件抗告人係違反同條例第
    53條第1 項之規定，則除處上開罰鍰外，自應併予記違規點
    數3 點，惟原裁決處分漏未處罰，於法自有未合，且上開記
    點之處罰，係屬強制規定，無從減免，原裁決處分自應予撤
    銷改判。
五、綜上所述，抗告人違規事證明確。原審依道路交通管理處罰
    條例第53條第1 項、第63條第1 項第3 款、違反道路交通管
    理事件統一裁罰基準及處理細則所訂之違反道路交通管理事
    件統一裁罰基準表、道路交通案件處理辦法第20條之規定，
    將原處分撤銷，並裁處抗告人汽車駕駛人，駕車行經有燈光
    號誌管制之交岔路口闖紅燈，處罰鍰2700元，並記違規點數
    3 點，核無違誤。抗告人仍執陳詞提起抗告，並無理由，應
    予駁回。
六、據上論結，應依道路交通案件處理辦法第26條，刑事訴訟法
    第412 條，裁定如主文。
中    華    民    國    99    年    4     月    30    日
                  刑事第一庭    審判長法  官  周賢銳
                                      法  官  徐美麗
                                      法  官  施柏宏
以上正本證明與原本無異。
不得再抗告。
中    華    民    國    99    年    4     月    30    日
                                      書記官  魏文常

司法院資訊處製作；財團法人民間司法改革基金會備份。
